【裁判字號】    94,訴,1285
【裁判日期】    950508
【裁判案由】    偽造文書等
【裁判全文】
臺灣臺北地方法院刑事判決              94年度訴字第1285號
公  訴  人  臺灣臺北地方法院檢察署檢察官
被      告  丁○○
指定辯護人  本院公設辯護人丙○○
上列被告因偽造文書等案件，經檢察官提起公訴（九十四年度偵
字第一五二七五號），及移送併辦（臺灣桃園地方法院檢察署九
十四年度偵字第二一七一九號），由本院判決如下：
    主  文
丁○○連續行使偽造私文書，足以生損害於他人，累犯，處有期
徒刑壹年，如附表一至七應沒收之物欄所示之物及偽造之「林耀
鉉」、「控盤企業有限公司」、「范國政」印章各壹枚均沒收；
又收受贓物，處有期徒刑月。應執行有期徒刑壹年貳月，如附
表一至七應沒收之物欄所示之物及偽造之「林耀鉉」、「控盤企
業有限公司」、「范國政」印章各壹枚均沒收。
    事  實
一、丁○○前於(1)民國八十二、八十三年間，即因恐嚇罪、違反
    麻醉藥品管理條例案件、違反稅捐稽徵法案件，分別經臺灣
    高等法院以八十三年度上訴字第二六二一號判處有期徒刑六
    月、本院以八十三年度易字第二四一五號、八十五年度訴字
    第二一七四號判處有期徒刑六月、四月，合併定應執行有期
    徒刑一年三月確定，陸續於八十三年九月十六日、八十八年
    九月二十日易科罰金執行完畢；另(2)八十四年間又因違反麻
    醉藥品管理條例案件，經本院以八十四年度易字第二○○三
    號判處有期徒刑八月，另又因偽造有價證券罪、違反商標法
    、電信法等案件，經本院以八十五年度訴字第二一七號分別
    判處有期徒刑三年十月、七月、七月，前開案件合併定應執
    行有期徒刑五年三月確定，於八十八年六月二十四日假釋，
    至九十一年十二月十七日縮短刑期屆滿，未經撤銷假釋，其
    未執行之部分，以已執行論，猶不知悔改：
  (一)因於九十二、三年間涉犯過失傷害、違反毒品危害防制條例
    等案件，欲逃避罪責、恐遭通緝，為掩飾身分，與真實年籍
    不詳、綽號「阿忠」之成年男子基於犯意之聯絡，於九十二
    年底、九十三年初，在臺北縣三重市重新橋下，以新臺幣（
    下同）三千五百元之代價，提供自身相片予「阿忠」，由「
    阿忠」以林耀鉉身分資料為基礎，另偽造「內政部印」、「
    臺灣省」（鋼印）印文，將丁○○照片黏貼其上，再以膠膜
    護貝，偽造如附表一編號一所示之「林耀炫」國民身分證（
    身分證統一編號：Ｚ000000000號）一張，完成後
    交付丁○○，而足生損害於林耀炫、及戶政機關對身分管理
    之正確性。嗣竟基於概括之犯意：
    1.於九十三年一月十六日，在臺北市○○街七四號聯邦銀行
      通化簡易型分行，以「林耀鉉」名義申請開立活期儲蓄存
      款帳戶並申請國民現金卡、信用卡，在附表一編號三、四
      所示之申請書內（詳如附表一編號三、四所示）偽造「林
      耀鉉」之署押，而偽造上開申請書、未完成簽發之本票私
      文書，並連同前揭偽造之「林耀鉉」國民身分證，行使交
      付服務人員，表示係「林耀鉉」欲申請帳戶之意思，使承
      辦人員誤信「林耀鉉」欲為申辦而予准許，取得如附表二
      編號一所示之存款存摺一本、及附表二編號二、三所示之
      國民現金信用卡、迷你卡（卡號均為000000000
      0000000號）各一張。旋再基於意圖為自己不法所
      有之概括犯意，先於九十三年二月十日，以自動付款設備
      操作預借現金二萬元，復連續持上開信用卡，於附表三所
      列之時地，行使詐術，偽稱自己即係「林耀鉉」，以刷卡
      之方式於店內消費，並連續於信用卡簽帳單顧客簽名欄中
      偽造「林耀鉉」之簽名，並將偽造完成之特約店存根聯交
      付店員，表示其已與特約店完成買賣、消費，以此簽帳單
      為向發卡銀行簽帳，並作為商店經由收單銀行向發卡銀行
      請款之用，致附表所示之特約商店，誤信丁○○係真正持
      卡人，而陷於錯誤，交付商品，使真正林耀鉉有負擔該消
      費款項之危險，足以生損害於林耀鉉及如附表三所示之特
      約商店、聯邦銀行。
    2.因吳育翰向車子路汽車商行（設於臺北縣新店市○○路○
      段三六九號，負責人李秀珠）以新臺幣（下同）三十七萬
      元購買自用小客車一輛，約定除頭期款七萬元外，餘款三
      十萬元原約定由朝欽實業股份有限公司（下稱朝欽公司）
      委託招攬業務之和融有限公司職員戊○○向第一商業銀行
      股份有限公司（下稱第一銀行），以動產擔保交易設定動
      產抵押之方式辦理貸款，然因吳育翰信用條件不符，無法
      辦理貸款，須覓得連帶保證人一名，吳育翰遂委由丁○○
      代為尋覓。丁○○為幫吳育翰辦理對保，基於前揭意圖為
      他人不法所有、行使偽造私文書、行使偽造特種文書之概
      括犯意，於九十三年五月初，先將經變造之「林耀炫」國
      民身分證、併同林耀鉉真正之不動產建物登記謄本等資料
      行使傳真予不知情之辦保人員戊○○，待戊○○核對資料
      後，委託其代刻「林耀鉉」之印章一枚，再於九十三年五
      月七日下午，在臺北市○○○路與復興南路口處，就保證
      人部分，與戊○○為對保、提出前開附表一編號一「林耀
      鉉」國民身分證正本供比對，更在附表一編號五至七之第
      一銀行汽車貸款申請書、借款契約書、空白本票上偽造「
      林耀鉉」之簽名（尚未完成發票行為，詳如附表一編號五
      至七），完成後行使交付戊○○，致使戊○○陷於錯誤，
      依上開不實之資料加以審核而准予貸款，並交予上開汽車
      商行完成交車，而另生損害於朝欽公司之權益及和融公司
      徵信之正確性。
    3.與王縉帛、鄭阿章、陳瑞南等三人（分別經本院以九十四
      年度訴緝字第二○九號、九十四年度訴字第十六號判處有
      期徒刑四月、六月、四月確定）共同基於意圖為自己不法
      所有及行使偽造特種文書、私文書之犯意聯絡，謀定以偽
      造之財力文件向銀行詐取貸款之計畫，另孟懷志（亦經本
      院以九十四年度訴字第十六號判處有期徒刑四月確定）則
      基於幫助前開三人遂行之犯意，於九十三年五月二十七日
      下午四時許，由王縉帛傳真(1)已偽造完成如附表五編號二
      、三所示之鄭阿章各類所得扣繳暨免扣繳憑單（下稱扣繳
      憑單）影本、控盤企業有限公司（下稱控盤公司）在職職
      務證明書影本，(2)併同真正之陳瑞南之身分證影本、土地
      、建物所有權狀影本（坐落桃園縣中壢市○○段二一八地
      號，及其上門牌號碼為桃園縣中壢市○○街四八巷二一號
      房屋，即附表四編號三至五）、鄭阿章新車買賣合約書影
      本等資料，行使至臺北市大安區○○○路○段二九○號十
      一樓台新國際商業銀行股份有限公司消費金融北三區辦公
      室（下稱台新銀行北三區辦公室），以浮誇鄭阿章、陳瑞
      南之資力，再由鄭阿章以電話與銀行承辦人員約定對保。
      丁○○即於九十三年六月一日中午，駕駛下開(二)所示改掛
      ＥＡ—八七七三之車輛，陸續搭載孟懷志、陳瑞南、王縉
      帛、鄭阿章等人，將上開偽造之扣繳憑單、在職證明交付
      鄭阿章、陳瑞南二人，並為因應銀行對保人員之詢問即指
      示：命孟懷志將「控盤公司」之虛偽設址、聯絡電話基本
      資料書書寫於「金年華三溫暖」名片（即附表六編號二所
      示）上，交予陳瑞南背誦，並陪同對保、注意貸款是否核
      准，再命鄭阿章向對保人員則需詐稱：擔任「控盤公司」
      之業務經理，陳瑞南則為鄭阿章之同事等情。嗣於九十三
      年五月十七日下午二時三十分許，在前述台新銀行北三區
      辦公室，對保之際，鄭阿章則依謀議將前開偽造扣繳憑單
      、在職證明書等虛偽財力證明，行使交予銀行承辦人員核
      對，並由鄭阿章、陳瑞南分別申填貸款文件（即附表七編
      號一「台新國際商業銀行汽車貸款申請書暨客戶基本資料
      表」、「台新國際商業銀行汽車貸款撥款＼動支申請暨委
      託書」、及另由交付銀行保管之「車輛動產抵押契約書」
      等文件）之貸款人（鄭阿章）及保證人（陳瑞南），足生
      損害於控盤公司、控盤公司之負責人范國政、台新銀行融
      資徵信之正確性。幸銀行承辦人員於接獲傳真資料進行查
      對時，即發覺資料係屬偽造，而未陷於錯誤、交付任何貸
      款前，即於對保之際報警，而未得逞，更當場逮捕王縉帛
      、鄭阿章、陳瑞南、孟懷志等四人，扣得如附表四至八所
      示之物；旋經由指認逮捕在外等候之丁○○，並扣得如附
      表一編號一、附表二所示之物。
  (二)另丁○○明知友人甲○○（另經臺灣新竹地方法院以九十三
    年度易字第四四九號判處有期徒刑二年二月確定）駕駛之自
    用小客車（車體原始車號ＤＰ—三一九六號）係來路不明之
    贓物（該車係甲○○於九十三年五月十七日凌晨四時四十分
    許，在桃園縣桃園市○○路四四五號竊取所得），竟另行起
    意於九十三年五月下旬，在臺北市大安區○○○路○段二號
    十二樓之八，予以收受，並改懸掛自己車輛車牌ＥＡ—八七
    七三號後使用。
二、案經臺北市政府警察局內湖分局報告臺灣臺北地方法院檢察
    署檢察官偵查後起訴，及臺灣桃園地方法院檢察署檢察官移
    送併辦。
    理  由
一、訊據被告丁○○：
  (一)就事實欄(一)1.之部分：
    1.被告於前揭(一)之時地，請「阿忠」偽造「林耀鉉」國民身
      分證後行使，偽造「林耀鉉」之署押以偽造如附表一編號
      三、四所示之文書，而取得附表二所示之物：再持附表二
      編號二之信用卡，於附表三所示之時地行使，於簽帳單上
      偽造「林耀鉉」之署押，行使交付予特約商店以購買貨品
      等事實，於本院調查、審理時均自白不諱。
    2.經核對卷存之真正林耀鉉之國民身分證影本（見偵三卷第
      十四頁背面），林耀鉉之真正國民身分證上之資料雖均與
      扣案之「林耀鉉」國民身分證相同，惟不僅二身分證上之
      照片不同，而後者為被告照片外，且前者為手寫、後者為
      類似「電腦打字」，已可明顯知悉：扣案附表一編號一之
      「林耀鉉」國民身分證係屬偽造。
    3.而經本院於九十五年三月十七日當庭命被告連續書寫「林
      耀鉉」等字橫式、直式各十次，與卷附附表一編號三至七
      所示文書內「林耀鉉」三字肉眼比對，二者連筆、頓、捺
      、施力筆勢等均同，顯均係出自同一人即被告之手。
    4.再被告持附表二編號二、三所示之信用卡，預借現金並於
      附表三所示時地刷卡乙節，並經本院函詢屬實，且有聯邦
      銀行通話簡易型分行九十三年十月二十六日（九三）聯通
      化字第○○三○號函及附件國民現金申請書（見偵二卷第
      一○二至一○四頁）、九十五年三月十三日（95）聯通話
      字第○○○六號函（含附件）、九十五年三月二十日刑事
      陳報狀及附件刷卡紀錄表附卷可參。
    5.此外並有扣案附表一編號一所示之「林耀炫」國民身分證
      、及附表二編號一至三之國民現金卡二張、聯邦銀行存摺
      等可佐，且有附表一編號三至七所示之經偽造之文書等在
      卷足稽。
  (二)就事實欄(一)2.之部分：
    1.被告於前揭(一)2.所示之時地，行使「林耀鉉」之國民身分
      證予對保人戊○○，為證人吳育翰購車分期付款設定動產
      抵押時擔任保證人，而於附表一編號五至七所示之文書內
      偽造「林耀鉉」之署押（詳如附表一編號五至七所示），
      偽造如附表一編號五至七所示之文書等事實，於本院調查
      、審理時均自白不諱。
    2.證人吳育翰並證稱：確實購車後委託丁○○代辦汽車貸款
      ，但不知為何以「林耀炫」為連帶保證人（見偵三卷第五
      三頁）等語，且經證人戊○○於本院結證稱：接獲保證人
      身分證影本、建物登記謄本傳真後，九十三年五月七日中
      午與吳育翰對保，下午與林耀炫在忠孝東路忠孝捷運站出
      口對保，林耀炫有提供身分證正本，並均當場簽名，申請
      書之五月十日為核撥日，對保日為五月七日等情明確。而
      證人吳育翰亦因出質該車，而違反動產擔保交易法，經臺
      灣桃園地方法院以九十五年度壢簡字第一七八號判決，處
      拘役四十日確定，有臺灣桃園地方法院九十五年度壢簡字
      第一七八號判決附卷可參。
    3.並有被告傳真予證人戊○○單據：即林耀鉉臺北市稅捐稽
      徵處中北分處九十三年臺北市中山區○○○路五○八號二
      樓房屋稅單、臺北市○○區○○段二小段七九地號土地登
      記謄本、建物登記謄本（見偵一卷第九六至一○○頁），
      及證人吳育翰購買汽車之汽車買賣合約書、汽車過戶申請
      登記書、汽車貸款申請書、借款契約書（汽車貸款專用）
      、本票（見偵三卷第七至二十、二八頁）在卷可稽，可認
      被告確實以「林耀鉉」之名義為保證人。
    4.至被告於對保時，在附表一編號七空白本票上之偽造「林
      耀鉉」簽名之部分：
      (1)按本票為要式證券，發票年、月、日為本票絕對必要記
        載事項，如未記載，依票據法第十一條前段之規定，其
        本票當然無效。又偽造有價證券罪並不處罰未遂，是冒
        用他人名義簽發本票，苟未記載發票年、月、日，因仍
        不具備有效票據之外觀，其偽造票據之行為未全部完成
        ，尚不能責令擔負偽造有價證券罪責（最高法院八十九
        年度台上字第三七一七號判決參照）。
      (2)而證人戊○○於本院結證稱：本件辦理「林耀鉉」之對
        保時間為九十三年五月七日，此由借款契約書最後對保
        人蓋章欄中書寫之日期可知，而「林耀鉉」簽名之時，
        並無發票日期，該發票日期係於五月十日放款後銀行方
        為蓋印等語明確（見本院卷二九十五年四月二十四日筆
        錄第四、五頁），核與被告供稱情節相合，而本件簽訂
        契約、對保日為「九十三年五月七日」，實無可能於對
        保之時即可預測銀行放款日、而填具發票日為「九十三
        年五月十日」？
      (3)再遍查卷內所附之契約資料，除於借款契約書背面第十
        六條約定授權銀行填載「到期日」外，並無授權銀行填
        載「發票日」之約定。故可知被告於發票人欄簽名、授
        權證人戊○○蓋印之時，本票上仍欠「發票日」之缺絕
        對必要記載事項，尚未完成發票行為即行交付，此偽造
        之空白本票行為，仍僅屬「無條件支付三十萬元」意思
        之一般私文書，並非票據法上之有效本票，尚非屬有價
        證券，併此敘明。
  (三)就事實欄(一)3.之部分：
    1.此部分事實，均經被告自白不諱。
    2.共同被告王縉帛、鄭阿章、陳瑞南、孟懷志等四人亦對事
      實供述明確，且被告王縉帛、鄭阿章、陳瑞南等三人分別
      經本院以九十四年度訴緝字第二○九號、九十四年度訴字
      第十六號判處有期徒刑四月、六月、四月確定，另孟懷志
      亦經本院以九十四年度訴字第十六號判處有期徒刑四月確
      定，有前開本院九十四年度訴緝字第二○九號、九十四年
      度訴字第十六號判決在卷可查（見本院卷一第七三頁以下
      至八二頁）。而控盤公司之資料，係被告請求共同被告孟
      懷志書寫交付背誦等事實，亦經共同被告陳瑞南、孟懷志
      供稱明確，並有現場書寫控盤公司資料之金年華三溫暖名
      片（即附表六編號二所示）扣案可稽。
    3.又證人即控盤公司負責人范國政之證述：證明被告鄭阿章
      未曾在控盤公司工作等語。而經核對控盤公司留存於登記
      卷內之公司章、負責人章欄印文，與附表五編號三之在職
      職務證明書中公司、負責人章欄中印文，二者折角比對，
      不僅線條粗細、文字格式、留白處均不相同，此有控盤公
      司登記卷（見偵二卷第一一三頁以下，印文見偵二卷第一
      ○七、一○九頁）附卷可參，足認本件申請汽車貸款之附
      表五編號二、三扣繳憑單、在職職務證明書均係偽造之文
      件。
    4.另經證人即台新銀行個金授管處信用卡授管部資深專員林
      佑俊之證述對保情形明確，且有提出申請貸款之資料除偽
      造如附表五編號二、三所示之控盤公司扣繳憑單、在職職
      務證明書外，另有附表四編號三至五所示之陳瑞南所有桃
      園縣中壢地政事務所中壢市○○段二一八地號土地、建物
      （中壢市○○街四八巷二一號）所有權狀、陳瑞南身分證
      影本（見偵一卷第一一六之一二○頁），及台新國際商業
      銀行汽車貸款撥款＼動支申請暨委託書、車輛動產抵押契
      約書（見偵一卷第二○六至二一○頁）。
  (四)就事實欄(二)之部分：
    1.訊據被告就前揭時地向證人甲○○處收受前開原懸掛ＤＰ
      —三一九六號車牌之車輛後，將車牌卸下改掛自己原有車
      輛ＥＡ—八七七三車牌後使用等事實，於本院調查、審理
      時均坦承不諱，惟仍矢口否認有何收受贓物之犯行，辯稱
      ：並不知該車係贓車，甲○○僅表示有罰單應自己負責，
      方會如此，且甲○○另有交付車輛原始鑰匙、行照等物云
      云。
    2.經查：
      (1)前開原車號為ＤＰ—三一九六號自用小客車，為證人乙
        ○○所有，而為證人甲○○於九十三年五月十七日凌晨
        四時四十分許，在桃園縣桃園市○○路四四五號竊取乙
        節，業經證人甲○○於本院證述明確，且經被害人乙○
        ○指訴歷歷。而證人甲○○亦因此竊盜行為，經臺灣高
        等法院以九十四年度上訴字第四二二五號判決處有期徒
        刑二年二月（併同其餘連續竊盜行為）確定，有臺灣高
        等法院九十四年度上訴字第四二二五號判決在卷可查（
        見本院卷一第一四四頁以下）。故該車係屬贓物等情明
        確。
      (2)另於逮捕獲被告時，被告使用、懸掛車號ＥＡ—八七七
        三號之車輛內，同時查得車號ＤＰ—三一九六號車輛之
        行車執照、保險證、車輛原始鑰匙一把、證人乙○○之
        駕駛執照，其中除證人乙○○之駕駛執照外，餘均由證
        人乙○○指認為其所有之物而領回等情，亦有贓物認領
        收據（見偵一卷第二二二頁）、車輛竊盜車牌失竊資料
        個別查詢報表、車籍作業系統查詢認可資料表、現場查
        獲車輛照片（見偵一卷第二二五頁至二三三頁）、證人
        乙○○之駕駛執照（見偵一卷第四九頁背面，存於臺灣
        臺北地方法院檢察署九十三年度藍保管字第一二二六號
        內標明被告「偽造身分證」內之編號十）在卷可稽。是
        以可認前開贓物車輛係由被告改掛他車車牌使用。
      (3)而被告雖辯稱：不知贓車，改掛車牌係為區別紅單責任
        云云。惟被告於偵查中已自承；甲○○開車至公司時，
        表示要掛自己車牌使用，有問為何如此，但甲○○表示
        不要問那麼多等語（見核退卷第十三頁），且本件被告
        經逮捕時，扣案物中除車輛之原始鑰匙、行車執照、保
        險證外，尚包含證人即車主乙○○之駕駛執照等情，已
        如上述，何以借車竟同時交付車主之駕駛執照？況拆卸
        車輛之原始車牌、改懸他車車牌？縱為區別交通違規紅
        單責任，亦無拆卸車牌、改掛車牌之理？故被告於收受
        車輛、併同車主駕駛執照之時，即已明知該車車主「乙
        ○○」與出借人「甲○○」並非同一人，竟又有車主駕
        駛執照、並需拆卸車牌始得使用以躲避員警查緝，其對
        於該車為贓車，應為明知，而辯稱：不知贓車云云，委
        無足採。
  (五)故事實欄(一)所示之部分，是依上開證人指述內容及卷附之各
    項文書、證物等補強證據已足資擔保被告於本院調查、審理
    中所為之上開任意性自白之真實性，按據刑事訴訟法第一百
    五十六條之規定，自得據被告前開任意性自白及各該補強證
    據，採信被告任意、真實之自白；又事實欄(二)所示之部分，
    亦屬事證明確；故被告犯行洵堪認定，應予依法論科。
二、核被告之行為：
  (一)事實欄(一)之部分：按國民身分證屬於品行、能力相類證書之
    一種；國民身分證上之「內政部印」及「臺灣省」（鋼印）
    則為表示內政部及臺灣省公署之公印文。被告與「阿忠」之
    成年男子以偽造上開公印文之方法，偽造「林耀鉉」之國民
    身分證，後數度加以下列1.、2.行使之行為，係犯刑法第二
    百十八條第一項之偽造公印文罪、及第二百十六條、第二百
    十二條之行使偽造特種文書罪。被告與綽號「阿忠」之成年
    男子間共同犯罪，彼此間有犯意聯絡及行為分擔，為共同正
    犯。再被告偽造特種文書後復加以行使，其偽造之低度行為
    應為行使之高度行為吸收，均不另論罪。
    1.被告於事實欄(一)1.之部分：按被告在信用卡簽帳單上之顧
      客簽名欄偽簽持卡人「林耀鉉」之署押，係表示其已為消
      費服務，向發卡銀行簽帳之意，以作為商店經由收單銀行
      向發卡銀行請款之用，是該簽帳單含有收據或請款單之性
      質，應屬私文書。被告偽造附表一編號三之文書，向銀行
      詐得信用卡，預借現金、再持以刷卡在簽帳單簽收後，交
      付特約商店，主張其為信用卡持卡人「林耀鉉」之行為，
      分別係犯刑法第二百十六條、第二百十條行使偽造私文書
      罪及第三百三十九條第一項詐欺取財罪。又其偽造印章、
      印文署押係偽造私文書之階段行為，而偽造私文書後復持
      以行使，其偽造之低度行為為行使之高度行為所吸收，均
      不另論罪。
    2.被告於事實(一)2.之部分：被告偽造如附表一編號五至七之
      私文書後，持以為他人對保，因而使銀行陷於錯誤，核准
      交付他人以動產抵押交易方式購得之財物，核此行為係犯
      刑法第二百十六條、第二百十條、及第三百三十九條第一
      項詐欺取財罪。又其偽造印章、印文、署押係偽造私文書
      之階段行為，而偽造私文書後復持以行使，其偽造之低度
      行為為行使之高度行為所吸收，均不另論罪。
    3.被告於事實(一)3.之部分：按在職證明書係為證明該人係任
      職、能力之證明書，屬刑法第二百十二條之特種文書，各
      類所得扣繳暨免扣繳憑單則係扣繳義務人記載納稅義務人
      扣繳稅額情形，供申報稅捐之文書，屬刑法第二百十條之
      私文書，是核被告以偽造之前開文件，行使欲使銀行陷於
      錯誤核發貸款之行為，係犯刑法第二百十六條、第二百十
      條、第二百十二條之行使偽造私文書、行使偽造特種文書
      罪，及刑法第三百三十九條第三項、第一項詐欺取財未遂
      罪。又其偽造印章、印文、署押係偽造私文書之階段行為
      ，而偽造私文書後復持以行使，其偽造之低度行為為行使
      之高度行為所吸收，均不另論罪。被告與王縉帛、鄭阿章
      、陳瑞南共同犯罪，彼此間有犯意聯絡及行為分擔，均為
      共同正犯。
    4.又被告前開先後多次行使偽造私文書、行使特種文書、詐
      欺取財（既遂、未遂）行為，時間緊接，犯罪構成要件相
      同，顯係各係基於概括之犯意反覆為之，均應依連續犯規
      定各論以一既遂罪，並加重其刑。再被告所犯上開使偽造
      私文書罪、詐欺取財罪間，係以偽造公印文罪、行使偽造
      特種文書、行使偽造私文書為方法，以達成詐欺取財之目
      的，故上開罪間有方法、目的之牽連關係，應依刑法第五
      十五條規定從一重之連續行使私文書罪處斷，並加重其刑
      。
  (二)事實(二)之部分：核被告明知他人交付之物為來源不明之贓物
    ，而仍收受之行為，係犯刑法三百四十九條第一項之收受贓
    物罪。此部分與前開事實(一)所論之連續行使偽造私文書部分
    ，犯意個別，行為互殊，應分論併罰。
  (三)查被告於(1)八十二、八十三年間，即因恐嚇罪、違反麻醉藥
    品管理條例案件、違反稅捐稽徵法案件，分別經臺灣高等法
    院以八十三年度上訴字第二六二一號判處有期徒刑六月、本
    院以八十三年度易字第二四一五號、八十五年度訴字第二一
    七四號判處有期徒刑六月、四月，合併定應執行有期徒刑一
    年三月確定，陸續於八十三年九月十六日、八十八年九月二
    十日易科罰金執行完畢；(2)八十四年間即因違反麻醉藥品管
    理條例案件，經本院以八十四年度易字第二○○三號判處有
    期徒刑八月，另又因偽造有價證券罪、違反商標法、電信法
    等案件，經本院以八十五年度訴字第二一七號分別判處有期
    徒刑三年十月、七月、七月，前開案件合併定應執行有期徒
    刑五年三月確定，於八十八年六月二十四日假釋，至九十一
    年十二月十七日縮短刑期屆滿，未經撤銷假釋，其未執行之
    部分，以已執行論；有臺灣高等法院被告前案紀錄表附卷可
    按，其未滿五年，再犯本件有期徒刑以上之罪，為累犯，應
    依刑法第四十七條遞加重其刑。本院爰審酌被告於本院審理
    時，除收受贓物之部分外，餘均已坦承不諱，並表悔悟之心
    ，本件均係利用偽造證件資料，多次詐欺，惡性非輕，並衡
    量其餘之犯罪動機、目的、犯罪時所受之刺激、犯罪之手段
    、犯人之生活狀況、品行、智識程度、犯人與被害人平日之
    關係、犯罪所生之危險或損害、犯罪後之態度等一切情狀，
    判處如主文所示之刑，並合併定其應執行之刑，以示懲儆。
  (三)沒收之部分：
    1.附表一編號一所示之物，為被告與「阿忠」共同偽造之文
      書，屬被告所有之物，係因犯罪所生之物，應依刑法第三
      十八條第一項第三款沒收。
    2.附表一編號二至七、附表三應沒收之物欄所示之物，均為
      被告偽造之「林耀鉉」署押、印文，應依刑法第二百十九
      條規定，不問屬犯人與否，併予宣告沒收。而該經偽造之
      申請書、未完成發票行為之本票、契約書等文書及簽帳單
      ，均已經被告行使交付特約商店、銀行，屬特約商店、銀
      行所有，非被告所有之物，故不予沒收。
    3.附表二所示之物，為行使偽造文書後，銀行陷於錯誤而發
      給、屬被告所有之物，係因犯罪所得之物，應依刑法第三
      十八條第一項第三款沒收。
    4.另被告委請不知情者及共犯偽造之「林耀鉉」、「控盤企
      業有限公司」、「范國政」印章各一枚，均屬偽造之印章
      ，雖未扣案，然無證據顯示已經滅失，爰依刑法第二百十
      九條規定諭知沒收。
    5.扣案如附表四至七所示之物，分別為共犯王縉帛、鄭阿章
      、陳瑞南所有、或幫助犯孟懷志所有，供其遂行上開犯罪
      所用之物，爰依刑法第三十八條第一項第二款規定併予宣
      告沒收。
    6.附表八所示之物，為被告行使偽造文書後銀行所發，屬被
      告所有之物，而為因犯罪所得之物，應依刑法第三十八條
      第一項第三款沒收。
    7.至附表八所示之物、及其餘扣案之物，雖為扣案共犯或被
      告所有之物、或所有人不明，惟與本件犯罪行為無涉，故
      不予沒收。
三、至起訴書中：
  (一)起訴書僅就事實欄(一)3.、(二)之部分起訴，而漏載事實欄(一)2.
    移送併辦之事實、及事實欄(一)1.所載之其餘犯罪事實；又就
    已起訴之事實欄(一)3.有關(1)被告及其共犯偽造控盤公司在職
    職務證明書並持以行使之事實，及核係犯刑法第二百十六條
    、第二百十二條行使偽造特種文書罪罪名，(2)另案被告孟懷
    志係以幫助犯之犯意為行為等；此雖偵查檢察官於起訴書事
    實欄、所犯法條欄並未記載或誤載前開事實、漏載法條，此
    三部分之犯罪事實、罪名均已經公訴蒞庭檢察官載於補充理
    由書中之犯罪事實欄（見本院卷一第一五五頁）、並當庭陳
    明補充、更正（除偽造公印文罪名、及附表二之行為外）；
    且此與起訴部分有連續犯、牽連犯之裁判上一罪關係，業如
    上述，基於審判不可分之原則，本院應併予審究，因此既僅
    就起訴之犯罪事實增加罪名，自無庸為變更起訴法條之諭知
    。
  (二)認被告事實欄(二)之行為應依刑法第三百四十九條第二項之寄
    藏贓物罪處斷，尚有未洽，然起訴事實同一，起訴法條應予
    變更，且經本院及公訴蒞庭檢察官當庭告知其罪名，無礙其
    攻擊防禦。
  (三)至被告於事實欄(一)1.中附表一編號七之空白本票簽名後交付
    之行為，因本票於被告發票時並未完成發票日之記載，尚非
    屬有價證券，已如前述，故仍應認屬係犯刑法第二百十六條
    、第二百十條之行使偽造私文書罪，惟移送併辦意旨認係涉
    犯刑法第二百零一條第一項之偽造有價證券罪，容有誤會，
    併此敘明。
據上論斷，應依刑事訴訟法第二百九十九條第一項前段、第三百
條，刑法第五十六條、第二百十六條、第二百十條、第二百十二
條、第二百十八條第一項、第三百三十九條第一項、第三百四十
九條第一項、第三十八條第一項第二款、第三款、第四十七條、
第五十一條第十款、第五十五條、第二百十九條，罰金罰鍰提高
標準條例第一項前段，判決如主文。
本案經檢察官張志全到庭執行職務
中    華    民    國    95    年    5     月    8     日
                  刑事第四庭  審判長法  官  劉慧芬
                                    法  官  黎惠萍
                                    法  官  郭惠玲
如不服本判決，應於判決送達後十日內向本院提出上訴狀（應抄
附繕本）。告訴人或被害人如對於本判決不服者，應具備理由請
求檢察官上訴，其上訴期間之計算係以檢察官收受判決正本之日
期為準。
上正本證明與原本無異。
                                    書記官  鄭雅文
中    華    民    國    95    年    5     月    10    日
附錄本案論罪科刑法條全文：
刑法第二百十條
偽造、變造私文書，足以生損害於公眾或他人者，處五年以下有
期徒刑。
刑法第二百十二條偽造變造特種文書罪
偽造、變造護照、旅券、免許證、特許證及關於品行、能力服務
或其他相類之證書、介紹書，足以生損害於公眾或他人者，處一
年以下有期徒刑、拘役或三百元以下罰金。
刑法第二百十六條
行使第二百十條至第二百十五條之文書者，依偽造、變造文書或
登載不實事項或使登載不實事項之規定處斷。
刑法第二百十八條偽造盜用公印或公印文罪
偽造公印或公印文者，處五年以下有期徒刑。
盜用公印或公印文足以生損害於公眾或他人者，亦同。
刑法第三百三十九條
意圖為自己或第三人不法之所有，以詐術使人將本人或第三人之
物交付者，處五年以下有期徒刑、拘役或科或併科一千元以下罰
金。
以前項方法得財產上不法之利益或使第三人得之者，亦同。
前二項之未遂犯罰之。
刑法第三百四十九條
收受贓物者，處三年以下有期徒刑、拘役或五百元以下罰金。
搬運、寄藏、故買贓物或為牙保者，處五年以下有期徒刑、拘役
或科或併科一千元以下罰金。
因贓物變得之財物，以贓物論。
附表一：
┌──┬────────────┬────────────┐
│編號│偽造署押、文書名稱      │應沒收之物              │
├──┼────────────┼────────────┤
│一  │「林耀鉉」國民身分證正本│扣案之左開國民身分證壹張│
│    │（身分證統一編號：Ａ一二│                        │
│    │0000000號，見九十│                        │
│    │三年度藍保管字第一二二六│                        │
│    │號扣押物品清單編號第十二│                        │
│    │號）                    │                        │
├──┼────────────┼────────────┤
│二  │「林耀鉉」國民身分證正、│無（左開黏貼於聯邦商業銀│
│    │反面影本                │行、第一商業銀行之申請書│
│    │                        │上之部分，屬銀行所有）  │
├──┼────────────┼────────────┤
│三  │聯邦商業銀行國民現金申請│左開文書內申請人簽章欄、│
│    │書（見偵二卷第一○三頁正│立約人欄中偽造之「林耀鉉│
│    │、反面）                │」署押各壹枚            │
├──┼────────────┼────────────┤
│四  │上開申請書背面、未載發票│左開文書內發票人欄中偽造│
│    │日之未完成本票（見偵二卷│之「林耀鉉」署押壹枚    │
│    │第一○四頁反面）        │                        │
├──┼────────────┼────────────┤
│五  │第一商業銀行汽車貸款申請│左開文書內連帶保證人欄中│
│    │書（見偵三卷六頁正面、反│偽造之「林耀鉉」署押壹枚│
│    │面）                    │及印文枚              │
├──┼────────────┼────────────┤
│六  │第一商業銀行借款契約書（│左開文書內連帶保證人欄中│
│    │汽車貸款專用）（見偵三卷│偽造之「林耀鉉」署押壹枚│
│    │第九頁反面）            │及印文枚              │
├──┼────────────┼────────────┤
│七  │發票日九十三年五月十日、│左開文書內發票人欄中偽造│
│    │金額三十萬元之本票（見偵│之「林耀鉉」署押及印文各│
│    │三卷第十頁）            │壹枚                    │
└──┴────────────┴────────────┘
附表二：（臺灣臺北地方法院檢察署九十三年度藍保管字第一二
二六號編號Ｆ1 至Ｆ3）
┌─┬────────────────┬──┬────────┐
│  │應沒收之物                      │數量│扣押物品清單編號│
├─┼────────────────┼──┼────────┤
│一│聯邦銀行活期儲蓄存款存摺        │壹本│F1              │
│  │（帳號：000000000000│    │                │
│  │）                              │    │                │
├─┼────────────────┼──┼────────┤
│二│聯邦銀行國民現金信用卡（卡號：四│壹張│F2              │
│  │000000000000000號│    │                │
│  │）                              │    │                │
├─┼────────────────┼──┼────────┤
│三│聯邦銀行迷你卡（卡號同上）      │壹張│F3              │
└─┴────────────────┴──┴────────┘
附表三：（參見本院卷二第十五頁）
┌─┬────────┬──────┬──────┬───┐
│  │刷卡時間        │刷卡公司行號│刷卡金額    │應沒收│
│  │                │            │            │之物  │
├─┼────────┼──────┼──────┼───┤
│一│九十三年二月十日│承翊通訊行  │一萬六千五百│簽帳單│
│  │                │            │元          │上偽造│
│  │                │            │            │「林耀│
│  │                │            │            │鉉」署│
│  │                │            │            │押壹枚│
├─┼────────┼──────┼──────┼───┤
│二│同上            │太頂咖啡食品│一百二十元  │同上  │
│  │                │股份有限公司│            │      │
│  │                │            │            │      │
├─┼────────┼──────┼──────┼───┤
│三│九十三年二月十  │中國石油建國│五百四十七元│同上  │
│  │日              │北路站      │            │      │
├─┼────────┼──────┼──────┼───┤
│四│同年二月十三日  │家樂福中壢店│二千六百六十│同上  │
│  │                │—家福股份有│八元        │      │
│  │                │限公司      │            │      │
├─┼────────┼──────┼──────┼───┤
│五│同年二月二十一日│中國石油    │一百元      │同上  │
│  │                │新屋站      │            │      │
├─┼────────┼──────┼──────┼───┤
│六│同上            │同上        │同上        │同上  │
└─┴────────┴──────┴──────┴───┘
附表四即共同被告王縉帛所有之物：
┌─┬─────────┬──┬───────────────┐
│  │應沒收之物        │數量│扣押物品清單編號              │
├─┼─────────┼──┼───────────────┤
│一│000000000│壹枚│臺灣臺北地方法院檢察署九十三年│
│  │０號行動電話ＳＩＭ│    │度藍保管字第一二二六號編號十七│
│  │卡                │    │                              │
├─┼─────────┼──┼───────────────┤
│二│000000000│壹枚│臺灣臺北地方法院檢察署九十三年│
│  │七號行動電話ＳＩＭ│    │度藍保管字第一二二六號編號十七│
│  │卡                │    │                              │
├─┼─────────┼──┼───────────────┤
│三│陳瑞南之身分證影本│壹張│臺灣臺北地方法院檢察署九十三年│
│  │                  │    │度偵字第一七七二八號卷第一百十│
│  │                  │    │四頁之內湖分局扣押物品目錄表編│
│  │                  │    │號四                          │
├─┼─────────┼──┼───────────────┤
│四│陳瑞南所有座落桃園│壹張│臺灣臺北地方法院檢察署九十三年│
│  │縣中壢市○○段二一│    │度偵字第一七七二八號卷第一百十│
│  │八地號土地所有權狀│    │四頁之內湖分局扣押物品目錄表編│
│  │影本              │    │號五                          │
├─┼─────────┼──┼───────────────┤
│五│陳瑞南所有門牌號碼│壹張│臺灣臺北地方法院檢察署九十三年│
│  │為桃園縣中壢市華仁│    │度偵字第一七七二八號卷第一百十│
│  │街四八巷二一號房屋│    │四頁之內湖分局扣押物品目錄表編│
│  │所有權狀影本      │    │號六                          │
└─┴─────────┴──┴───────────────┘
附表五即共同被告鄭阿章所有之物：
┌─┬─────────┬──┬───────────────┐
│  │應沒收之物        │數量│扣  押  物  品  清  單  編  號│
├─┼─────────┼──┼───────────────┤
│一│000000000│壹枚│臺灣臺北地方法院檢察署九十三年│
│  │三號行動電話ＳＩＭ│    │度藍保管字第一二二六號編號十八│
│  │卡                │    │                              │
├─┼─────────┼──┼───────────────┤
│二│偽造之「控盤企業有│壹張│臺灣臺北地方法院檢察署九十三年│
│  │限公司」扣繳憑單  │    │度偵字第一七七二八號卷第一百四│
│  │                  │    │十四頁之內湖分局扣押物品目錄表│
│  │                  │    │編號二                        │
├─┼─────────┼──┼───────────────┤
│三│偽造之「控盤企業有│壹張│臺灣臺北地方法院檢察署九十三年│
│  │限公司」在職職務證│    │度偵字第一七七二八號卷第一百四│
│  │明書影本          │    │十四頁之內湖分局扣押物品目錄表│
│  │                  │    │編號三                        │
│  │                  │    │（左方文件正本雖未扣案，仍應沒│
│  │                  │    │收文書內公司章欄、負責人章欄中│
│  │                  │    │偽造之「控盤企業有限公司」、「│
│  │                  │    │范國政」印文各壹枚）          │
└─┴─────────┴──┴───────────────┘
附表六即共同被告陳瑞南所有之物：
┌─┬─────────┬──┬───────────────┐
│  │應沒收之物        │數量│扣  押  物  品  清  單  編  號│
├─┼─────────┼──┼───────────────┤
│一│000000000│壹枚│臺灣臺北地方法院檢察署九十三年│
│  │０號行動電話ＳＩＭ│    │度藍保管字第一二二六號編號十九│
│  │卡                │    │                              │
├─┼─────────┼──┼───────────────┤
│二│記載「控盤企業股份│壹張│臺灣臺北地方法院檢察署九十三年│
│  │有限公司」、「忠孝│    │度偵字第一七七二八號卷第一百六│
│  │東路四段二號十二樓│    │十七頁之內湖分局扣押物品目錄表│
│  │之八」、「二七二一│    │編號二                        │
│  │五九二」、「０九三│    │                              │
│  │0000000」等│    │                              │
│  │虛偽資料之金年華三│    │                              │
│  │溫暖名片          │    │                              │
└─┴─────────┴──┴───────────────┘
附表七即共同被告孟懷志所有之物：
┌─┬─────────┬──┬───────────────┐
│  │應沒收之物        │數量│扣  押  物  品  清  單  編  號│
├─┼─────────┼──┼───────────────┤
│一│000000000│壹具│臺灣臺北地方法院檢察署九十三年│
│  │三號行動電話      │    │度藍保管字第一二二六號編號十五│
│  │                  │    │                              │
├─┼─────────┼──┼───────────────┤
│二│000000000│壹枚│臺灣臺北地方法院檢察署九十三年│
│  │０號行動電話ＳＩＭ│    │度藍保管字第一二二六號編號十六│
│  │卡                │    │                              │
└─┴─────────┴──┴───────────────┘
附表八即被告王縉帛、鄭阿章所有之物：
┌─┬─────────┬──┬───────────────┐
│  │物品名稱          │數量│扣  押  物  品  清  單  編  號│
├─┼─────────┼──┼───────────────┤
│一│台新國際商業銀行汽│壹張│臺灣臺北地方法院檢察署九十三年│
│  │車貸款申請書暨客戶│    │度偵字第一七七二八號卷第一百十│
│  │基本資料表        │    │四頁之內湖分局扣押物品目錄表編│
│  │                  │    │號二                          │
├─┼─────────┼──┼───────────────┤
│二│鄭阿章之玉山銀行信│壹張│臺灣臺北地方法院檢察署九十三年│
│  │用卡申請書        │    │度偵字第一七七二八號卷第一百十│
│  │                  │    │四頁之內湖分局扣押物品目錄表編│
│  │                  │    │號三                          │
└─┴─────────┴──┴───────────────┘


司法院資訊處製作；財團法人民間司法改革基金會備份。
